【裁判字號】    97,訴,1084
【裁判日期】    970630
【裁判案由】    槍砲彈藥刀械管制
【裁判全文】
臺灣板橋地方法院刑事判決              97年度訴字第1084號
公  訴  人  臺灣板橋地方法院檢察署檢察官
被      告  甲○○
選任辯護人  許朝昇律師
上列被告因違反槍砲彈藥刀械管制條例案件，經檢察官提起公訴
（97年度偵字第4398號、第5926號），本院判決如下：
    主  文
甲○○持有可發射子彈具有殺傷力之改造槍枝，處有期徒刑參年
貳月，併科罰金新臺幣參萬元，罰金如易服勞役，以新臺幣壹仟
元折算壹日；扣案如附表編號一所示之改造槍枝壹枝沒收。又持
有可發射子彈具有殺傷力之改造槍枝，處有期徒刑參年肆月，併
科罰金新臺幣參萬元，罰金如易服勞役，以新臺幣壹仟元折算壹
日；扣案如附表編號二所示之改造槍枝壹枝、編號五所示之金屬
槍管壹枝均沒收。又持有可發射子彈具有殺傷力之改造槍枝，處
有期徒刑參年陸月，併科罰金新臺幣參萬元，罰金如易服勞役，
以新臺幣壹仟元折算壹日；扣案如附表編號三所示之改造槍枝壹
枝、編號四所示未經試射之子彈肆顆、編號六所示之金屬槍管壹
枝均沒收。應執行有期徒刑捌年，併科罰金新臺幣陸萬元，罰金
如易服勞役，以新臺幣壹仟元折算壹日；扣案如附表編號一至三
所示之改造槍枝參枝、編號四所示未經試射之子彈肆顆、編號五
及六所示之金屬槍管貳枝均沒收。
    事  實
一、甲○○明知可發射子彈具有殺傷力之改造槍枝、子彈、主要
    組成零件，均屬槍砲彈藥刀械管制條例所定之管制物品，非
    經中央主管機關之許可，均不得無故持有之，竟基於持有可
    發射子彈具有殺傷力之改造槍枝、子彈、主要組成零件之犯
    意，分別實行下列行為：
  (一)於民國95年間某時，在臺北縣樹林市○○路某處工地，拾獲
    不詳之人所丟棄、如附表編號一所示之可發射子彈具有殺傷
    力之改造槍枝1 枝，而持有之。
  (二)於96年7 、8 月間某時，利用電腦網際網路，以新臺幣（下
    同）2900元或2500元之價格，向不詳之人購得如附表編號二
    所示之可發射子彈具有殺傷力之改造槍枝1 枝（該槍枝於交
    付甲○○時，暫將其土造金屬槍管拆卸下來，另裝上1 枝有
    阻鐵之槍管，俟交付甲○○後，由甲○○拆下該有阻鐵之槍
    管，再裝回其土造金屬槍管）、編號五所示之金屬槍管1 枝
    ，而持有之。
  (三)於96年9 、10月間某時，利用電腦網際網路，以4100元之價
    格，向不詳之人購得如附表編號三所示之可發射子彈具有殺
    傷力之改造槍枝1 枝（該槍枝於交付甲○○時，暫將其土造
    金屬槍管拆卸下來，另裝上1 枝有阻鐵之槍管，俟交付甲○
    ○後，由甲○○拆下該有阻鐵之槍管，再裝回其土造金屬槍
    管）、編號四所示之子彈5 顆、編號六所示之金屬槍管1 枝
    ，而持有之。迄於97年1 月24日12時40分許，經警在甲○○
    位於臺北縣樹林市○○街286 號住處查獲，並從其上址住處
    及所使用之車號P6-4226 號自用小客車內，起獲如附表所示
    之物，始悉上情。
二、案經臺北縣政府警察局板橋分局及基隆市警察局移送臺灣板
    橋地方法院檢察署檢察官偵查起訴。
    理  由
一、認定犯罪事實之依據：
  (一)上揭事實，業據被告甲○○於本院審理時認罪不諱，並有如
    附表所示之物扣案可資為證，及搜索扣押筆錄暨扣押物品目
    錄表1 份、查獲現場及證物照片10幀附卷可稽。且如附表所
    示之扣案物，經送內政部警政署刑事警察局鑑驗，結果為：
    1.如附表編號一所示之改造槍枝1 枝（含彈匣1 個，槍枝管
    制編號0000000000），認係由仿WALTHER 廠PPK/S 型半自動
    手槍製造之槍枝，換裝土造金屬槍管而成，擊發功能正常，
    可供擊發適用子彈使用，認具殺傷力。2.如附表編號二所示
    之改造槍枝1 枝（含彈匣1 個，槍枝管制編號0000000000）
    ，認係由仿COLT廠半自動手槍製造之槍枝，換裝土造金屬槍
    管而成，滑套前端上緣已遭車除，經實際裝填適用子彈（具
    直徑6.0mm 、重量1.7g公屬彈頭）進行試射，試射後槍管與
    滑套向前推移，無法正常復位，並測得彈頭發射速度為1.3
    公尺／秒，計算其動能為9.0 焦耳，換算其單位面積動能為
    31焦耳／平方公分，槍枝仍可重新組裝使用。3.如附表編號
    三所示之改造槍枝（含彈匣1 個，槍枝管制編號0000000000
    ），認係由仿BERETTA 廠半自動手槍製造之槍枝，換裝土造
    金屬槍管而成，擊發功能正常，可供擊發適用子彈使用，認
    具殺傷力。4.如附表編號四所示之子彈5 顆，認均係非制式
    子彈，由金屬彈殼組合直徑7.9 ±0.5mm 金屬彈殼而成，採
    樣1 顆試射，可擊發，認具殺傷力。5.如附表編號五、六所
    示之金屬槍管2 枝，認分係土造金屬槍管與改造金屬槍管，
    阻鐵已車通、加裝金屬管等情，有該局97年3 月4 日刑鑑字
    第0970016116號槍彈鑑定書1 份存卷可憑。再者，槍砲彈藥
    刀械管制條例所稱「殺傷力」之標準，依據司法院秘書長81
    年6 月11日秘台廳（二）字第06985 號函釋示，為在最具威
    力的適當距離，以彈丸可穿入人體皮肉層之動能為基準。依
    日本科學學警察之研究結果，彈丸單位面積動能達20焦耳／
    平方公分，則足以穿入人體皮肉層；另內政部警政署刑事警
    察局對活豬作射擊測試結果，彈丸單位面積動能達24焦耳／
    平方公分，則足以穿入豬隻皮肉層，亦經載明於上開鑑定報
    告可參，足認扣案之改造槍枝、子彈，均具有殺傷力無訛。
    而被告迭於警詢、偵訊及本院審理時，坦承曾經自行組裝、
    試射槍枝，則其對於扣案之改造槍枝、子彈具有殺傷力乙節
    ，衡情應無不知之理？此觀被告於本院受命法官訊問時供稱
    ：（問：對於上開鑑定報告認為三枝改造槍枝均有殺傷力，
    有何意見？）沒有意見（見本院卷第11頁），益徵被告主觀
    上未曾懷疑扣案物具有殺傷力。雖被告曾稱：我是以道具槍
    的名義購買，我不知道買來的槍枝有殺傷力云云，洵屬避重
    就輕之詞，要難採信。綜上所述，本案事證已臻明確，被告
    持有可發射子彈具有殺傷力之改造槍枝、子彈、主要組成零
    件犯行，堪予認定。
  (二)被告雖曾於97年1 月24日檢察官偵訊時供稱：伊購得如附表
    編號二、三之改造槍枝2 枝後，有使用電鑽貫穿其槍管；又
    如附表編號五、六之金屬槍管1 枝，係伊使用鐵管、電焊機
    磨焊而成云云（見97年度偵字第4398號卷第42、43頁）。惟
    按被告或共犯之自白，不得作為有罪判決之唯一證據，仍應
    調查其他必要之證據，以察其是否與事實相符，刑事訴訟法
    第153 條第2 項定有明文。立法目的乃欲以補強證據擔保自
    白之真實性，亦即以補強證據之存在，藉之限制自白在證據
    上之價值。而所謂補強證據，則指除該自白本身外，其他足
    資以證明自白之犯罪事實確具有相當程度真實性之證據而言
    ；雖其所補強者，非以事實之全部為必要，但亦須因補強證
    據與自白之相互利用，而足使犯罪事實獲得確信者，始足當
    之。查被告最初於警詢時係供稱：我有更換過上開改造槍枝
    2 枝之槍管等語（同上卷第8 頁），惟未提及有使用工具貫
    通槍管情事；嗣於本院審理時補稱：我購買上開改造槍枝2
    枝時，各有3 枝槍管，1 枝有阻鐵，2 枝沒有阻鐵（見本院
    卷第58頁），由我把原來有阻鐵的槍管拔下，將1 支金屬槍
    管裝進去等語（見本院卷第32頁）。經本院諭請被告當庭示
    範如何將改造槍枝2 枝之槍管拆下，被告確可徒手將上開改
    造槍枝2 枝之槍管取下（見本院卷第57頁）。本件復未查獲
    被告所稱之電鑽、電焊機等工具，認無充分補強證據足資擔
    保被告上開偵訊時之自白與事實相符。被告所供其購買上開
    改造槍枝2 枝，賣方各同時交付2 枝金屬槍管，由伊各將其
    中1 枝槍管裝上等語，尚非全無可採。依「罪證有疑，利於
    被告」原則，應認被告當時向不詳之人購買上開改造槍枝2
    枝，該等不詳之人向被告交付槍枝時，均暫將其土造金屬槍
    管拆卸下來，另裝上1 枝有阻鐵之槍管，俟交付被告後，由
    被告拆下該有阻鐵之槍管，再裝回其土造金屬槍管，此外，
    該等不詳之人各同時提供另外1 枝金屬槍管。被告僅以徒手
    即可從改造槍枝上拆卸、裝回槍管，且金屬槍管亦係賣方同
    時提供，無須被告另外取得零件或使用工具以改變或強化槍
    枝之物理性能，其單純組裝動作，洵與將原無殺傷力或殺傷
    力較弱槍枝改造成有殺傷力或殺傷力較強槍枝之製造行為有
    別，自不能以製造槍枝罪名相繩。而被告因購買上開改造槍
    枝2 枝，各多取得另外1 枝金屬槍管（即如附表編號五、六
    所示之金屬槍管2 枝），該2 枝槍管既無補強證據足認係被
    告所製作，已如前述，至多僅成立持有罪，不能率認被告犯
    製造槍枝主要組成零件罪，併予敘明。
二、論罪科刑：
    按未經許可持有或寄藏槍砲、彈藥等罪，其持有或寄藏之繼
    續，為行為之繼續，並非狀態之繼續，故一經持有或寄藏，
    其犯罪即告成立，但其完結，須繼續至持有或寄藏行為終了
    時為止，故於終止持有或寄藏之前，均在其犯罪行為實施中
    ，其間法律縱有變更，其行為既繼續實施至新法施行以後，
    即與犯罪後法律有變更之情形不同，不生新舊法比較適用之
    問題（最高法院94年度台上字第7255號判決、88年度台上字
    第2968號判決要旨參照）。本件被告自95年間開始持有如附
    表編號一所示之改造槍枝，嗣刑法於95年7 月1 日修正生效
    ，惟被告之持有行為繼續至97年1 月24日為警查獲時止，橫
    跨新舊法之適用期間，依上開說明，並無比較新舊法適用問
    題，應逕依修正後之新法規定處斷。核被告所為，係犯槍砲
    彈藥刀械管制條例第8 條第4 項之持有可發射子彈具有殺傷
    力之改造槍枝罪（上揭事實欄第一項(一)部分）；同條項之持
    有可發射子彈具有殺傷力之改造槍枝罪、同條例第13條第4
    項之持有槍枝主要組成零件罪（上揭事實欄第一項(二)部分）
    ；同條例第8 條第4 項之持有可發射子彈具有殺傷力之改造
    槍枝罪、同條例第12條第4 項之持有子彈罪、同條例第13條
    第4 項之持有槍枝主要組成零件罪（上揭事實欄第一項(三)部
    分）。被告僅係持有如附表編號五、六所示之金屬槍管2 枝
    ，已如前述，起訴書認該2 枝槍管係被告所製作，洵有未洽
    ，惟其社會基本事實同一，爰於踐行告知程序後，逕變更起
    訴法條。就上揭事實欄第一項(二)部分，被告同時持有改造槍
    枝、槍枝主要組成零件；就上揭事實欄第一項(三)部分，被告
    同時持有改造槍枝、子彈、槍枝主要組成零件，各係以一行
    為觸犯數罪名，均為想像競合犯，依刑法第55條規定，應分
    別從一重以持有改造槍枝罪處斷。其係先後三次各持有改造
    槍枝1 枝，彼此不具有緊密之關係，依社會通念難以認定係
    基於單一接續或繼續犯意所為，應評價為各自獨立之犯行，
    復無其他實質上或裁判上一罪關係，自應分論併罰。爰審酌
    被告漠視法令，任意持有可發射子彈具有殺傷力之改造槍枝
    、子彈、主要組成零件，並承認曾經持以試射，顯有嚴重破
    壞社會治安之虞，惟念其動機係出於好奇，查無跡證足認有
    持槍犯案情事，且犯後坦承犯行，態度尚稱良好等一切情狀
    ，分別量處如主文所示之刑，並定其應執行刑，及就罰金刑
    部分均諭知其易服勞役之折算標準，以資懲儆。扣案如附表
    編號一至三所示之改造槍枝3 枝、編號四所示未經試射之子
    彈4 顆、編號五及六所示之金屬槍管2 枝，均屬違禁物，應
    依刑法第38條第1 項第1 款規定宣告沒收。至於如附表編號
    四所示於鑑定時經採樣試射之子彈1 顆，業因擊發試射而滅
    失其違禁物之性質，爰不予宣告沒收，附此敘明。
據上論斷，應依刑事訴訟法第299 條第1 項前段、第300 條，槍
砲彈藥刀械管制條例第8 條第4 項、第12條第4 項、第13條第4
項，刑法第11條前段、第55條、第42條第3 項前段、第38條第1
項第1 款、第51條第5 款、第9 款，判決如主文。
本案經檢察官謝岳龍到庭執行職務。
中    華    民    國    97    年    6     月    30    日
                  刑事第十五庭  審判長法  官  陳鴻清
                                      法  官  張兆光
                                      法  官  朱嘉川
以上正本證明與原本無異。
如不服本判決，應於送達後10日內向本院提出上訴狀（應敘述具
體理由，並附繕本）。
                                      書記官  陳聖儒
中    華    民    國    97    年    7     月    2     日
附錄本案論罪科刑法條全文：
槍砲彈藥刀械管制條例第8 條：
未經許可，製造、販賣或運輸鋼筆槍、瓦斯槍、麻醉槍、獵槍、
空氣槍或第4 條第1 項第1 款所定其他可發射金屬或子彈具有殺
傷力之各式槍砲者，處無期徒刑或5 年以上有期徒刑，併科新臺
幣1 千萬元以下罰金。
未經許可，轉讓、出租或出借前項所列槍枝者，處5 年以上有期
徒刑，併科新臺幣1 千萬元以下罰金。
意圖供自己或他人犯罪之用，而犯前二項之罪者，處無期徒刑或
7 年以上有期徒刑，併科新臺幣1 千萬元以下罰金。
未經許可，持有、寄藏或意圖販賣而陳列第1 項所列槍枝者，處
3 年以上10年以下有期徒刑，併科新臺幣7 百萬元以下罰金。
第1 項至第3 項之未遂犯罰之。
槍砲彈藥刀械管制條例第12條：
未經許可，製造、販賣或運輸子彈者，處1 年以上7 年以下有期
徒刑，併科新臺幣5 百萬元以下罰金。
未經許可，轉讓、出租或出借子彈者，處6 月以上5 年以下有期
徒刑，併科新臺幣3 百萬元以下罰金。
意圖供自己或他人犯罪之用，而犯前2 項之罪者，處3 年以上10
年以下有期徒刑，併科新臺幣7 百萬元以下罰金。
未經許可，持有、寄藏或意圖販賣而陳列子彈者，處5 年以下有
期徒刑，併科新臺幣3 百萬元以下罰金。
第1 項至第3 項之未遂犯罰之。
槍砲彈藥刀械管制條例第13條：
未經許可，製造、販賣或運輸槍砲、彈藥之主要組成零件者，處
3 年以上10年以下有期徒刑，併科新臺幣7 百萬元以下罰金。
未經許可，轉讓、出租或出借前項零件者，處1 年以上7 年以下
有期徒刑，併科新臺幣5 百萬元以下罰金。
意圖供自己或他人犯罪之用，而犯前二項之罪者，處5 年以上有
期徒刑，併科新臺幣1 千萬元以下罰金。
未經許可，持有、寄藏或意圖販賣而陳列第一項所列零件者，處
6 月以上5 年以下有期徒刑，併科新臺幣3 百萬元以下罰金。
第1 項至第3 項之未遂犯罰之。
附表：
┌──┬─────────┬───┬─────────────┐
│編號│  扣  案  物  品  │數  量│   備            註       │
├──┼─────────┼───┼─────────────┤
│一  │改造槍枝（含彈匣1 │1 枝  │由仿WALTHER 廠PPK/S 型半自│
│    │個，槍枝管制編號11│      │動手槍製造之槍枝換裝土造金│
│    │00000000）        │      │屬槍管改造而成、可發射子彈│
│    │                  │      │具有殺傷力。              │
├──┼─────────┼───┼─────────────┤
│二  │改造槍枝（含彈匣1 │1 枝  │由仿COLT廠半自動手槍製造之│
│    │個，槍枝管制編號11│      │槍枝換裝土造金屬槍管改造而│
│    │00000000）        │      │成、可發射子彈具有殺傷力。│
├──┼─────────┼───┼─────────────┤
│三  │改造槍枝（含彈匣1 │1 枝  │由仿BERETTA 廠半自動手槍製│
│    │個，槍枝管制編號11│      │造之槍枝換裝土造金屬槍管改│
│    │00000000）        │      │造而成、可發射子彈具有殺傷│
│    │                  │      │力。                      │
├──┼─────────┼───┼─────────────┤
│四  │子彈              │5 顆  │均由金屬彈殼組合直徑7.9 ±│
│    │                  │      │0.5mm 金屬彈殼而成，具有殺│
│    │                  │      │傷力。經採樣其中1 顆鑑定，│
│    │                  │      │於試射擊發後，滅失其違禁物│
│    │                  │      │之性質。                  │
├──┼─────────┼───┼─────────────┤
│五  │金屬槍管          │1 枝  │阻鐵已車通、加裝金屬管（即│
│    │                  │      │97年度偵字第4398號卷第53頁│
│    │                  │      │照片23所示者）            │
├──┼─────────┼───┼─────────────┤
│六  │金屬槍管          │1 枝  │阻鐵已車通、加裝金屬管（即│
│    │                  │      │97年度偵字第4398號卷第53頁│
│    │                  │      │照片22所示者）            │
└──┴─────────┴───┴─────────────┘


司法院資訊處製作；財團法人民間司法改革基金會備份。
